【裁判字號】    95,簡上,93
【裁判日期】    951018
【裁判案由】    清償債務
【裁判全文】
臺灣板橋地方法院民事判決              95年度簡上字第93號
上  訴  人  甲○○
            乙○○
共      同
訴訟代理人  錢裕國律師
複代 理 人  王一翰律師
被上訴人    錦星綢線廠有限公司
法定代理人  丙○○
訴訟代理人  王元勳律師
            李怡欣律師
上列當事人間請求清償債務事件，上訴人對於臺灣板橋地方法院
板橋簡易庭94年度重簡更字第2 號第一審判決提起上訴，經本院
於民國95年10月4 日言詞辯論終結，判決如下：
    主  文
上訴駁回。
第二審訴訟費用由上訴人負擔。
    事實及理由
一、上訴人起訴主張：其與被上訴人之法定代理人丙○○為兄弟
    關係，被上訴人公司乃由上訴人2 人與訴外人丙○○3 人所
    合資成立，各占三分之一，不過分別以訴外人葉秀卿、張登
    榮、丙○○及上訴人乙○○之子女張義忠及張儷曄之名義登
    記股東。緣於民國70餘年間，因被上訴人對訴外人陳炳南、
    陳宗標及陳寬裕三人之債權，故乃由當時被上訴人公司負責
    人即丙○○代表被上訴人對之加以起訴請求後，雙方達成和
    解，由被告公司於81年12月1 日受領渠等返還借款新台幣（
    以下同）724,300 元，旋並另由執行法院處領回該案之假扣
    押擔保金68萬元，惟當時上訴人與訴外人丙○○達成退股協
    議，並以三分之一均等比例分配被上訴人公司財產，上訴人
    二人則退出被上訴人公司。詎訴外人丙○○受領上開款項後
    ，僅就擔保金中之26萬元與上訴人分配，其餘42萬元之擔保
    金與還款724,300 元部分，竟不依上開上訴人與丙○○三方
    退股時協議分配予上訴人，屢經催討，均置之不理，為此依
    上開協議關係請求被上訴人各給付上訴人381,433 元（即【
    724,300+ 42 0,000 】/3）及自擴張起訴狀繕本送達被上訴
    人之翌日起至清償日止按週年利率百分之五計算之利息。
二、被上訴人則以該公司並未授權其法定代理人丙○○與上訴人
    二人達成任何協議，上訴人主張之上開拆夥協議乃係丙○○
    個人與上訴人間之協議，與被上訴人公司無涉，被上訴人公
    司亦未與上訴人二人合夥經營任何事業，更未與上訴人二人
    達成任何退夥之協議等語置辯。
三、原審則以本件訴訟標的金額已逾50萬元，雖不合於民事訴訟
    法第427 條第1 項及第2 項之訴訟，惟法院適用簡易程序，
    當事人均不抗辯而為本案之言詞辯論，依同法第427 條第4
    項規定，視為已有適用簡易程序之合意，而依簡易訴訟程序
    為上訴人全部敗訴之判決，上訴人不服提起上訴，求為判決
    廢棄原判決，改判如其上開原審聲明所示。被上訴人則於本
    院聲明駁回上訴人之上訴。
四、兩造不爭執之事實：
    被上訴人錦星綢線廠有限公司實係由上訴人甲○○、乙○○
    及訴外人丙○○（即被上訴人法定代理人）三人合資成立，
    但上訴人二人均係以他人名義列為股東，81年間上訴人提議
    退出被上訴人公司經營，協議各以三分之一比例平均分配被
    上訴人公司財產之事實，已據兩造所不爭，並有原告提出之
    訴外人丙○○所簽具之原證五書函可憑，自堪信為真實。
五、本件兩造所爭執者厥為：上訴人主張上開退股協議係訴外人
    丙○○代表被上訴人公司而與上訴人成立之協議，被上訴人
    公司自應依協議分配負給付之責，被上訴人則以上開協議乃
    成立於上訴人與訴外人丙○○個人間，被上訴人公司並未授
    權丙○○簽訂該協議，而與被上訴人無涉，其並無給付義務
    等語為辯。則本案所應審究者不過為系爭所謂退股協議契約
    之當事人，除上訴人外，其相對當事人究係被上訴人或係訴
    外人丙○○？
（一）查依兩造所不爭而由訴外人丙○○所書立之原證五書函2
      件，其所載內容為「茲收錦星綢線廠有限公司團體險年金
      三分之一份新台幣參萬參仟參佰參拾參元正、丙○○91.
      元.28 」及「茲收錦星公司團體險解約金共貳拾陸萬壹仟
      貳佰陸拾元正丙○○實取3 分之一份金額捌萬柒仟零捌拾
      陸元正」，是依形式以觀乃係丙○○名義書立收取被上訴
      人公司團體險年金及解約金之三分之一金額之立據，並無
      丙○○以被上訴人公司法定代理人之名義出具之情形，且
      依細觀其內容，亦無被上訴人同意給付上訴人三分之一分
      配財產之語句，而不過係丙○○領取該三分之一分配財產
      之立據，是該立據中內容，被上訴人不過係立於遭分配財
      產之「客體」，並非應負給付分配財產之「主體」或當事
      人。上訴人主張上開書函2 件其內容應係「丙○○替被上
      訴人公司收受團體險年金及解約金，上開款項均屬被上訴
      人公司，丙○○僅係代收而已，故就系爭協議觀之，該協
      議係存在於上訴人與被上訴人公司之間」云云，惟查上開
      書函內容乃係訴外人丙○○分取三分之一團體險年金及解
      約金之財產分配領據，已如前述，並非丙○○替被上訴人
      代收團體險年金及解約金之意，而上訴人既指上開協議係
      以三分之一均等分配被上訴人公司財產之協議，如何又謂
      係丙○○替被上訴人公司代收團體險年金及解約金，其主
      張顯屬矛盾而無足採。
（二）復按民法稱合夥者謂二人以上互約出資，以經營共同事業
      之契約，各合夥人之出資及其他合夥財產，為合夥人全體
      之公同所有，民法第667 條第1 項及第668 條定有明文，
      是合夥在民法上並不具有獨立法人資格。其與公司法第1
      條所稱公司，謂以營利為目的，依照本法組織、登記、成
      立之社團法人，在法律上與各股東間具有各自獨立權利能
      力，各股東所繳納公司應收股款，已歸屬公司所有，各股
      東對公司財產並不得主張所有權利，兩者在法律上性質明
      顯不同，自不得相互混淆。上訴人既主張其於81年即退出
      被上訴人公司經營，而歸丙○○獨自經營，並有上開以三
      分之一比例均分被上訴人公司財產之協議，則依其主張之
      內容，本件上訴人等所合資登記、成立之被上訴人乃係公
      司法上之有限公司組織，並非合夥，則揆之前開說明，上
      訴人與丙○○間應無成立合夥契約之餘地，上訴人等各股
      東間與被上訴人公司間，自無從適用民法合夥契約之規定
      ，而應適用公司法上各相關規定自明。上訴人主張其等間
      係成立合夥契約云云，顯不足採。再按被上訴人公司既係
      有限公司組織，依法並無公司法有關無限公司之股東聲明
      退股程序之適用（公司法第113 條參照，第65條以下），
      自無公司法第69條所謂退股股東與公司結算之法律關係存
      在。上訴人不過乃係取回原對被上訴人之實際股東出資額
      之資金，而將被上訴人各股東出資額全部歸由丙○○一人
      獨有，則上訴人上開所謂退股協議不過係上訴人與丙○○
      間有關有限公司之股東出資額之轉讓協議（公司法第111
      條參照），亦即上訴人將股東出資額轉讓予丙○○，而由
      丙○○將被上訴人公司資產依協議均分三份作價後給付返
      還予各上訴人，是負給付轉讓出資額價金者應為丙○○，
      而非被上訴人，否則豈有被上訴人公司未經減資、解散及
      結、清算程序而任意返還出資額予股東之理？而縱丙○○
      有逕將被上訴人公司所有資金未經法定程序直接給付予上
      訴人之情形，亦屬丙○○依法應負補足歸墊返還被上訴人
      公司之責任，自不得以此而謂被上訴人公司對上訴人應負
      給付其均分資產或出資額之責。是上訴人主張其等退股協
      議成立時，被上訴人公司股東僅剩丙○○一人，丙○○在
      上述原證五上之簽名，乃係代表被上訴人公司簽立分配被
      上訴人公司之盈餘財產及取回出資云云，顯係誤引無限公
      司退股程序之法律關係，於本件被上訴人之有限公司組織
      尚無適用餘地，其主張顯屬無據，尚不足採。
六、綜上所述，本件上訴人主張之所謂均分被上訴人公司財產之
    退股協議，依其性質不過係有限公司股東出資額之轉讓契約
    ，其契約當事人乃係上訴人與丙○○等各股東間，尚與被上
    訴人無涉，亦無上訴人所主張之係被上訴人負責人丙○○代
    表被上訴人公司與上訴人簽立之退股協議情形可言，本件上
    開協議之相對當事人既係丙○○而非被上訴人，則基於債權
    相對性原則，上開所謂退股協議尚不得拘束被上訴人，從而
    上訴人依上開協議請求被上訴人應給付上訴人各381,433 元
    及自擴張起訴狀繕本送達被上訴人之翌日起至清償日止按週
    年利率百分之五計算之遲延利息，顯非正當，自不能准許，
    其假執行之聲請亦因敗訴而失所依附，應併予駁回。原審為
    上訴人敗訴之判決並駁回其假執行之聲請，於法並無違誤，
    上訴意旨仍執陳詞，指摘原判決不當，求予廢棄改判，其上
    訴並無理由，應予駁回。
七、本件判決基礎已臻明確，兩造其他攻擊防禦方法，經審酌後
    核與判決結果不生影響，爰不再一一論述，併予指明。
八、據上論結，本件上訴為無理由，依民事訴訟法第436 條之1
    第3 項、第449 條第1 項、第78條、第85 條 第1 項前段，
    判決如主文。
中    華    民    國    95    年    10    月    18    日
                  民事第三庭    審判長法官  朱耀平
                                法      官  陳映如
                                法      官  邱靜琪
以上正本證明與原本無異
本件不得上訴。
中    華    民    國    95    年    10    月    18    日
                                書  記  官  陳淑芳


司法院資訊處製作；財團法人民間司法改革基金會備份。
